臺灣基隆地方法院民事裁定　　　　　　　 96年度家抗字第8號
抗　告　人　財政部國有財產局臺灣北區辦事處即被繼承人江坤
　　　　　　財之遺產管理人
法定代理人　乙○○
代　理　人　甲○○
相　對　人　台灣銀行股份有限公司
法定代理人　丙○○
上抗告人因選任遺產管理人事件，對於中華民國96年10月18日本
院96 年度繼字第447號所為裁定提起抗告，本院合議庭裁定如下
：
    主  文
原裁定第一項廢棄。
選定江坤地（民國○○○年○月○日生，身分證號碼：Ｚ000
000000號，住基隆市中山區○○○路一一三巷一三九號）
為被繼承人江坤財之遺產管理人。
第一、二審程序費用由被繼承人江坤財之遺產負擔。
    理  由
一、按繼承開始時，繼承人之有無不明者，由親屬會議於一個月
    內選定遺產管理人，並將繼承開始及選定遺產管理人之事由
    ，向法院報明。無親屬會議或親屬會議未於前條所定期限內
    選定遺產管理人者，利害關係人或檢察官，得聲請法院選任
    遺產管理人，並由法院依前項規定為公示催告，民法第1177
    條、第1178條第2項分別定有明文。前開規定，依同法第117
    6條第6項規定，於法定繼承人均拋棄繼承時準用之。從而如
    繼承人均拋棄其繼承權，而無親屬會議或親屬會議未於一個
    月內選定遺產管理人時，為維護公益及被繼承人債權人之利
    益，即許利害關係人或檢察官聲請法院選任遺產管理人，使
    遺產之歸屬早日確定。
二、本件相對人於原審聲請意旨略以：被繼承人江坤財於民國96
    年1月16 日死亡，江坤財生前向相對人借款，並就其所有之
    不動產設定新臺幣（下同）1,400 萬元之抵押權予相對人，
    其所欠債務尚未清償，因江坤財之繼承人均已拋棄繼承，致
    江坤財之遺產（坐落新竹縣寶山鄉○○段0232地號土地及其
    上0206建號建物即門牌為新竹縣寶山鄉○○○路32巷16號房
    屋）因無人繼承而使相對人無法索討，為保障相對人權益，
    爰聲請選任遺產管理人，以處理江坤財所遺之財產及債務。
    並提出放款借據影本、土地及建物登記簿謄本、本院96年度
    繼51字第13122號函影本、江坤財之戶籍謄本、繼承人許女
    等5人之戶籍謄本、繼承系統表各1件為證。原審審酌後認相
    對人之聲請為正當，爰指定抗告人為被繼承人江坤財之遺產
    管理人。
三、抗告人主張：相對人以被繼承人江坤財之各順位繼承人均已
    拋棄繼承，且被繼承人江坤財於91年間向相對人借款1,400
    萬元，自95年11月22日起即未再依約支付，為合法順利處分
    被繼承人之遺產求償為由，聲請鈞院選任遺產管理人，顯見
    被繼承人江坤財之遺債大於遺產，參諸司法院74年10月15日
    （74）院台廳一字第05786號函揭示：先順序繼承人均拋棄
    繼承，其次順序繼承人有無不明．．．此類拋棄繼承事件，
    多屬遺債多於遺產，形同破產，故應盡量避免選任國有財產
    局為遺產管理人。原裁定選任抗告人為被繼承人江坤財之遺
    產管理人，即有未合，爰求予廢棄原裁定第1項。
四、經查：
（一）被繼承人江坤財已死亡，其繼承人並已全部拋棄繼承在案
      ，此有本院96年6月11日基院慧民玄96繼51字第13122號函
      附卷足憑，被繼承人之親屬會議未選定遺產管理人並向本
      院報明，而相對人於被繼承人所有之不動產已設定 1,400
      萬元之本金最高限額抵押權，有上開不動產登記簿謄本之
      抵押權設定登記足憑，足認相對人就被繼承人遺產之選任
      ，具有法律上之利害關係，其於原審聲請本院選任遺產管
      理人，自無不合。
（二）原審以遺產管理人之職務，依民法第1179條規定，程序相
      當複雜，任務頗為繁重，及相對人所述選任遺產管理人之
      理由，其繼承人不僅拋棄繼承，且未為遺產管理人之選定
      ，顯對被繼承人江坤財之遺產處理並不關心，難期其等對
      遺產為盡心之管理，為保障債權人利益及程序公正、公信
      起見為由，選任財政部國有財產局臺灣北區辦事處為遺產
      管理人，固非無見。惟本件先順序繼承人均拋棄繼承，且
      被繼承人江坤財尚積欠相對人台灣銀行股份有限公司鉅額
      債務，則江坤財之遺債實有大於遺產之虞，而國有財產局
      係公務機關，依國有財產法之規定綜理國產事務，執行事
      務所需預算為全國人民納稅所得，故若無遺產可歸屬國庫
      時，應避免選任國有財產局為遺產管理人，以免其代管私
      人遺產管理費用無法由被繼承人之遺產歸墊，導致利用全
      民資源負擔個人私務支出，而不符合社會公平原則，是原
      審選任國有財產局臺灣北區辦事處為其遺產管理人，即有
      未合。抗告人執此指摘原裁定第1項不當，請求廢棄原裁
      定第1項為有理由。本院經參酌遺產管理人之職務目的，
      認以選擇對於被繼承人江坤財之財產狀況較為熟稔者擔任
      為宜，經查，被繼承人之弟江坤地為繼承人江坤財親等最
      近之親屬，足以推認其對被繼承人財產狀況較為瞭解，且
      正值壯年較能擔負遺產管理之繁重程序事務，因認以選任
      其為被繼承人江坤財之遺產管理人為宜，爰由本院為如主
      文第2項所示逕行選任江坤地為其遺產管理人。
五、依非訟事件法第46條、第157條，民事訴訟法第492條，裁定
    如主文。
中　　華　　民　　國　　96　　年　　12　　月　　14　　日
                  臺灣基隆地方法院民事庭
                    審判長法  官  李媛媛
                          法  官  陳湘琳
                          法  官  徐世禎
以上正本係照原本作成。
本件裁定不得抗告。
中　　華　　民　　國　　96　　年　　12　　月　　14　　日
                          書記官  賴敏慧
